【裁判字號】    98,交聲,221
【裁判日期】    980227
【裁判案由】    聲明異議
【裁判全文】
臺灣臺中地方法交通事件裁定           98年度交聲字第221號
原處分機關  交通部公路總局臺中區監理所臺中市監理站
異  議  人
即受處分人  甲○○
上列受處分人因違反道路交通管理處罰條例案件，對於交通部公
路總局臺中區監理所臺中市監理站九十八年一月九日所為之裁決
（原處分案號：裁監稽違字第裁六一－ＧＥ0000000號裁
決書），聲明異議，本院裁定如下：
    主  文
異議駁回。
    理  由
一、原處分機關略以：異議人即受處分人甲○○（下稱受處分人
    ）於民國九十七年十二月七日上午十一時四分許，騎乘車牌
    號碼七七八－ＣＱＺ號重型機車，行經臺中市○○區○○路
    與東大路處，因「經執勤員警鳴笛指揮停車受檢，拒絕停車
    ，離去」之違規事實，經臺中市警察局第六分局協和派出所
    員警舉發，並掣開違規通知單一紙（單號：中市警交字第Ｇ
    Ｅ0000000號）移送，受處分人依限期到案提出申訴
    ，經向原舉發機關查證違規屬實，原處分機關遂於九十八年
    一月九日以中監違字第裁六一─ＧＥ0000000號裁決
    書，依道路交通管理處罰條例第六十條第一項，裁處受處分
    人罰鍰新臺幣（下同）三千元整，於法並無不合等語。
二、聲明異議意旨略以：受處分人於九十七年十二月七日上午十
    一時四分許騎乘車牌號碼七七八－ＣＱＺ號重型機車，行經
    臺中市○○區○○路與東大路口，看到黃燈便轉至機車待轉
    區，但還未到達待轉區號誌便轉為紅燈，遂跟著綠燈直行往
    東大路，期間有聽到警察鳴笛，但未見警察使用指揮棒指示
    本車靠邊停之動作，而前方車輛已減速行駛並靠邊，因而誤
    判該執勤員警係攔檢前方車輛，便從旁離去，日後竟遭警製
    單舉發受處分人拒絕受檢，此明顯與事實不符。又經受處分
    人向原處分機關申訴時，竟要受處分人提出可供調查之證據
    ，卻未要求員警提出具體證據，實難令人信服。
三、按汽車駕駛人，駕駛汽車有違反本條例之行為，經交通勤務
    警察制止時，不聽制止或拒絕停車接受稽查而逃逸者，除按
    各該條規定處罰外，處新臺幣三千元以上六千元以下罰鍰；
    汽車駕駛人之行為有不服指揮稽查而逃逸之情形，當場不能
    或不宜攔截製單舉發者，得對汽車所有人逕行舉發處罰；前
    項逕行舉發，應記明車輛牌照號碼、車型等可資辨別之資料
    以汽車所有人為被通知人製單舉發；汽車行駛至交岔路口，
    其行進應遵守燈光號誌或交通警察之指示，道路交通管理處
    罰條例第六十條第一項、第七條之二第一項第四款、第二項
    與道路交通安全規則第一百零二條第一項第一款分別定有明
    文。
四、經查：
（一）受處分人於前揭時、地，與其夫共乘受處分人所有車牌號
      碼七七八－ＣＱＺ號重型機車，行經臺中市○○區○○路
      與東大路口，因「經執勤員警鳴笛指揮停車受檢，拒絕停
      車，離去」之違規情事，而經原舉發機關員警逕行舉發，
      嗣經原處分機關依據道路交通管理處罰條例第六十條第一
      項及違反道路交通管理事件統一裁罰基準表之規定，於九
      十八年一月九日裁處受處分人罰鍰三千元等情，有臺中市
      警察局中市警交字第ＧＥ0000000號舉發違反道路
      交通管理事件通知單、交通部公路總局臺中區監理所臺中
      市監理站裁監稽違字第裁六一─ＧＥ0000000號違
      反道路交通管理事件裁決書各一紙在卷可稽，堪先認定無
      訛。
（二）至受處分人固不否認確有於上開時日行經該處路口，並有
      闖紅燈等事實；然仍否認有拒絕停車接受稽查而逃逸之事
      實，並以上開情詞置辯。惟查，據證人即原舉發員警林進
      龍到庭具結證稱：「當時受處分人違規闖紅燈，他行駛中
      港路慢車道，往市區方面，到東大路口時，慢車道是紅燈
      ，他直接左轉往東大路方向行駛，員警在臺中榮總立體停
      車場出口處見受處分人闖紅燈，就直接上前攔查，駕駛人
      沒有停車，就直接離去了，當時是有幾部車子，但是只有
      他違規，其他車子都沒有違規。…受處分人過來之後，我
      們有直接上前到車道上面，要將違規受處分人的違規車輛
      攔停，我們有站在受處分人車輛前鳴笛，還有手勢指揮攔
      查，離他的車輛十公尺就有鳴笛，受處分人旁邊的其他車
      輛是綠燈直行，並沒有違規，也都是機車。…除非受處分
      人自己不知道違規，才沒有停下來，否則我們攔查他們，
      他應該知道是他違規要停下來。一般白天我們不使用指揮
      棒，是夜晚才需要使用，且一般攔檢除非是行駛中才需要
      用擴音器廣播車牌號碼，但因我們是定點攔檢，故也不需
      要擴音器。我們發現受處分人沒有停下來，就直接記下車
      牌。…受處分人的先生騎到快到榮總急診室出入口時，有
      停下來看我們，又馬上騎走。受處分人既然違規，又懷疑
      是否在攔他們，也沒有來問我們，就直接騎走。」等語（
      見本院九十八年二月十六日訊問筆錄），可見受處分人對
      於員警上開攔檢行為，顯然知之甚詳，蓋無受處分人所辯
      伊乃未發現警察有何攔檢行為，故逕行騎乘機車離去而非
      拒絕受檢等情之可能。
（三）又參以證人即員警林進龍為執行交通勤務之公務員，其於
      執行交通指揮勤務時，對路口車輛動態之觀察程度本較一
      般人更為專注，依其證述內容，非但對於事發經過描述詳
      細，所述情節亦均合於常情而無矛盾齟齬，所證上情，自
      已可採信。又員警為維持交通秩序，依法執行職務，立場
      應是客觀公正，且證人與受處分人素不相識，亦無宿怨，
      當無設詞誣攀之理，而據證人即員警上揭證述，亦應無誤
      看或誤為判斷之情事，益見證人即員警林進龍所為上開證
      言，應屬真實可信。況且，受處分人於本院同日訊問及陳
      述狀中均稱：「我有闖紅燈沒有錯，但是我不知道員警有
      攔我。．．．那天我與我老公一起騎摩托車，他載我，我
      沒有聽到鳴笛的聲音，我先生說他有聽到鳴笛的聲音，．
      ．．那時我們已經騎了一段路了，那時車子很多，我們想
      要靠邊，也無法靠邊，所以騎了一段路之後才停下來看，
      我們有看到員警指揮要違規車輛停下來，但是我不知道是
      在攔檢我。」等語詳實，且核與證人即員警林進龍上開所
      證於目視受處分人違規闖紅燈後，即以哨音攔停一節相符
      ，益見員警上開所證並非虛妄，則受處分人既闖紅燈違規
      在先，復又聽聞員警之鳴笛聲，應可合理預測執勤員警係
      以該鳴笛示意其停車接受稽查，縱伊係心存僥倖，認員警
      並非攔查伊而騎乘機車離去，所為已難認無逃避稽查之違
      規。基上，堪認受處分人上開所辯，尚不足為有利受處分
      人之認定。
（四）此外，本院復查無任何證據足資證明執勤警員有捏造事實
      、違法取締之情事，則執勤警員本其維護交通秩序、安全
      職責所為之舉發，自應受到合法、正確之推定。再者，受
      處分人於本院訊問時亦陳稱當時交通流量很大，機車很多
      等情在卷，則執勤員警在惟恐影響交通順暢情況下，而未
      當場舉發，其舉發程序，亦合於前開道路交通管理處罰條
      例第七條之二第一項第四款、第四項之得逕行舉發之情形
      ，是以，受處分人執此為由聲明異議，亦無理由。準此，
      受處分人確有上開騎乘機車拒絕停車接受稽查而逃逸之違
      規情事，應可認定，而受處分人事後空言否認違規，自不
      足採。綜上所述，原處分機關依據道路交通管理處罰條例
      第六十條第一項及違反道路交通管理事件統一裁罰基準表
      之規定，裁處受處分人罰鍰三千元，並無不當。本件異議
      為無理由，應予駁回。
據上論斷，應依道路交通管理處罰條例第八十七條第二項、道路
交通案件處理辦法第十九條，裁定如主文。
中    華    民    國    98    年     2    月    27    日
                  臺灣臺中地方法院交通法庭
                            法  官  許惠瑜
上正本證明與原本無異。
如不服本裁定，應於送達後五日內，向本院提出抗告狀。
                            書記官  楊家印
中    華    民    國    98    年    2    月     27    日


司法院資訊處製作；財團法人民間司法改革基金會備份。
